【裁判字號】    98,審訴,1646
【裁判日期】    981023
【裁判案由】    確認委任關係不存在
【裁判全文】
臺灣臺北地方法院民事判決            98年度審訴字第1646號
    原      告  丙○○
                乙○○
    共      同
    訴訟代理人  藺超群律師
    被      告  潤得國際開發股份有限公司
    法定代理人  丁○○
    訴訟代理人  林清漢律師
    複 代 理人  戊○○
上列當事人間確認委任關係不存在事件，經本院於中華民國98年
10月21日言詞辯論終結，判決如下：
    主  文
確認原告與被告間之董事委任關係不存在。
訴訟費用新台幣萬肆仟陸佰柒拾元由被告負擔。
    事實及理由
一、按股份有限公司應由董事長對外代表公司，惟公司與董事間
    訴訟，除法律另有規定外，則由監察人或股東會所選任之人
    代表公司為訴訟，公司法第208條第3 項、第213條分別定有
    明文，其立法目的乃恐董事長代表公司對董事起訴，難免有
    循私之舉。若公司已解散行清算程序，公司董事雖不得以董
    事身分執行職務，而應由清算人執行清算事務，但公司之清
    算，原則上以董事為清算人，除非公司法或章程另有規定或
    股東會另選清算人時，不在此限。且清算人於執行清算事務
    範圍內，除另有規定外，其權利義務與董事同。是董事原則
    上應為清算人，且清算人之權利義務與董事同，則董事以清
    算人身分對董事為訴訟，亦難免有循私之舉。依同一法理，
    仍不宜由董事以清算人身分對董事為訴訟。又清算中，公司
    股東會與監察人依然存續，對董事之訴訟依法仍應由監察人
    或股東會所選任之人代表公司為之，始為適法（最高法院94
    年度台上字第230 號判決意旨參照）。經查，被告潤得國際
    開發股份有限公司（下稱潤得公司）業經台北市政府以民國
    96年2月13日府建商字第09637512900號函廢止登記，迄今仍
    未向本院聲報清算事件（分見本院卷第25頁、第27頁）。而
    本件係董事與公司間之訴訟，揆諸上開說明，自應以潤得公
    司監察人丁○○代表公司進行訴訟，合先敘明。
二、原告起訴主張：伊從未投資或購買潤得公司，亦未曾參與潤
    得公司運作或出席會議，直至96年10月間接獲法務部行政執
    行署台北行政執行處命令伊係潤得公司董事須提出公司之財
    產狀況報告等情，伊始知悉遭冒名列為潤得公司董事，惟伊
    從未參與潤得公司股東會，且未簽署董事簽立願任同意書，
    自非潤得公司之董事，伊業對潤得公司負責人甲○○○及訴
    外人黃峰山提出偽造文書告訴，刻由臺灣臺北地方法院檢察
    署（下臺北地檢署）通緝在案，爰依法提起本件訴訟等情。
    並聲明：如主文所示。
三、被告潤得公司法定代理人丁○○則以：伊也是遭人冒名登記
    為潤得公司監察人等語置辯。並聲明：原告之訴駁回。
四、按確認法律關係之訴，非原告有即受確認判決之法律上利益
    者，不得提起之，民事訴訟法第247條第1項前段定有明文。
    而該條所謂即受確認判決之法律上利益，係指因法律關係之
    存否不明確，致原告在私法上之地位有受侵害之危險，而此
    項危險得以對於被告之確認判決除去之者而言（最高法院42
    年台上字第1031號判例意旨參照）。查原告主張遭人冒名登
    記為潤得公司董事，致兩造間關於董事委任關係不明，則原
    告即受確認判決之法律上利益，自得提起本件確認訴訟。又
    原告主張本件事實，業據提出法務部行政執行署臺北行政執
    行處命令及臺北地檢署通緝書，復經本院依職權調閱潤得公
    司登記案卷並影印附卷可參，堪信原告上開主張為真實。從
    而，原告依民事訴訟法第247條第1項規定，確認兩造間董事
    委任關係不存在，為有理由，應予准許。
五、本件訴訟費用額確定為34,670元。
六、訴訟費用負擔依據：民事訴訟法第78條。
中    華    民    國    98    年    10    月    23    日
                        民事第六庭法官  傅中樂
以上正本係照原本作成。
如對本判決上訴，須於判決送達後20日內向本院提出上訴狀。
中    華    民    國    98    年    10    月    23    日
                                書記官  王文心


司法院資訊處製作；財團法人民間司法改革基金會備份。
